【裁判字號】    97,簡上,371
【裁判日期】    970716
【裁判案由】    詐欺
【裁判全文】
臺灣桃園地方法院刑事判決             97年度簡上字第371號
上  訴  人
即  被  告  甲○○
上列被告因詐欺案件，不服本院簡易庭中華民國97年3 月25日97
年度桃簡字第614 號第一審刑事簡易判決（聲請簡易判決處刑案
號：96年度偵字第29615 號），提起上訴，及移送併案審理（97
年度偵字第8883號），本院管轄之第二審合議庭判決如下：
    主  文
原判決撤銷。
甲○○幫助意圖為自己不法之所有，以詐術使人將本人之物交付
，處拘役伍拾日，如易科罰金，以新臺幣壹仟元折算壹日。
    事  實
一、甲○○明知在金融機關開設帳戶，一般而言，僅需存入最低
    開戶金額即可開戶，並無特殊限制，個人亦得同時在不同之
    金融機關申請數個帳戶使用，甚為簡便，而現今宵小猖獗，
    不法集團為隱蔽身份，逃避警員查緝，並遂行犯罪起見，常
    有利用人頭帳戶存、領款，從事不法活動之情事，而得推見
    若隨意將其個人帳戶交給他人使用，有幫助該人所屬之犯罪
    集團從事詐欺犯罪之虞，竟仍基於幫助某詐欺集團犯詐欺取
    財罪之未必故意，於民國九十六年十一月五日晚間八時許，
    在臺北市捷運國父紀念館站，將其在合作金庫商業銀行大溪
    分行（下簡稱合庫大溪分行）申辦之0000000000
    000號帳戶存摺、金融卡及密碼，交付給該詐欺集團之不
    詳成員使用。
二、該不詳詐欺集團成員在取得甲○○提供之上開帳戶存摺、金
    融卡及密碼後，即與其集團成員（實際人數不詳）共同意圖
    為自己不法之所有，並均基於詐欺取財之犯意聯絡，而有下
    列二次詐欺取財犯行：
（一）於九十六年十一月六日下午五時許，由不詳詐欺集團成員
      撥打電話聯絡徐巧恩，向徐女佯稱：因電腦系統發生錯誤
      ，致徐巧恩網路購物之匯款設定發生錯誤，由一次付清變
      成分期付款，要求更正云云，稍後再由另一名不詳詐欺集
      團成員佯裝為郵局系統管理人員，向徐巧恩確認上開事實
      不假，而使徐巧恩因此陷於錯誤，進而於同日晚間九時三
      分許，按該詐欺集團成員指示，在不詳地點操作自動櫃員
      機，將新臺幣（下同）二萬五千二百九十元匯入甲○○前
      開帳戶內。該詐欺集團成員並即於徐巧恩匯款後，遣人持
      甲○○交付之金融卡，將上揭徐巧恩匯入之款項提領一空
      。嗣徐巧恩在匯款後發覺有異，始報警處理。
（二）於九十六年十一月六日晚間九時三十分許，由不詳之成年
      女性詐欺集團成員撥打電話聯絡乙○○，向乙○○佯稱：
      因新光商業銀行（下簡稱新光銀行）的行員操作不當，致
      日前黃某在網路購物上所使用之新光銀行帳戶變成分期付
      款，要求處理云云，隨後再由另一名不詳成年男子佯裝為
      新光銀行行員，撥打電話向乙○○佯稱：請黃某至提款機
      重新操作，解除分期付款之設定云云，使乙○○因此陷於
      錯誤，遂於當日稍後時間，按該詐欺集團成員指示，在桃
      園縣不詳地點操作自動櫃員機，將其在新光銀行中壢分行
      開設之0000000000000號帳戶內之四千零一
      十六元（聲請簡易判決處刑書誤載為三千九百九十九元）
      ，轉入甲○○前開帳戶內。該詐欺集團成員並即於乙○○
      匯款後，遣人持甲○○交付之金融卡，將上揭乙○○匯入
      之款項提領一空。旋乙○○在匯款後發覺有異，始報警查
      獲上情。
三、案經乙○○訴由臺北縣政府警察局汐止分局移送臺灣桃園地
    方法院檢察署檢察官偵查後，聲請以簡易判決處刑，及移送
    併案審理。
    理  由
一、後引證人徐巧恩、乙○○於警詢中之陳述，皆屬被告以外之
    人在審判外所為之傳聞證據，惟檢察官與被告均未在本院言
    詞辯論終結前對此聲明異議，依刑事訴訟法第一百五十九條
    之五第二項規定，視為同意引用上開證據作為審判資料，本
    院審酌上開證人均係在匯款後發覺受騙即時報案製作警詢筆
    錄，並無捏造案情之虞，且其等並未直接指述被告涉案，亦
    無誣攀之虞，由上開陳述作成時之情況，做為證據應屬適當
    ，依刑事訴訟法第一百五十九條之五第一項規定，徐巧恩二
    人之警詢筆錄，應均有證據能力。又被告之合庫大溪分行帳
    戶交易資料查詢單、開戶基本資料、交易明細表及乙○○之
    郵局存摺影本、徐巧恩匯款之自動櫃員機交易明細表等證據
    ，均係金融機關從事金融業務上所需製作之紀錄文書或證明
    文書，且核無顯不可信之情況，依刑事訴訟法第一百五十九
    條之四第二款規定，此部分證據亦均有證據能力。
二、訊據被告甲○○固坦承於上開時間、地點，將其在合庫大溪
    分行申辦之帳戶存摺、金融卡及密碼交給某成年男子使用之
    事實，惟矢口否認有何幫助詐欺犯行。辯稱：伊是看報紙應
    徵收帳的工作，對方要伊提供一個帳戶，方便伊將收到的帳
    款存進去，對方自己再去領，伊的帳戶是被騙走的，伊也是
    被害人云云。經查：
（一）徐巧恩、乙○○如何遭某詐欺集團成員詐騙，分別將款項
      匯入被告在合庫大溪分行申辦之00000000000
      00號帳戶，而該二筆款項亦均旋即遭該詐欺集團成員遣
      人持金融卡提領一空等事實，業經證人徐巧恩、乙○○分
      別於警詢中指述在卷（九十七年度偵字第五五七六號卷第
      七頁、第八頁），並有被告前開帳戶之交易資料查詢單、
      合庫大溪分行九十六年十二月三十一日第０九六０００五
      五五八號函暨所附被告前開帳戶之開戶基本資料及交易明
      細表、乙○○之郵局存摺影本（帳號：00000000
      00000號）、徐巧恩匯款之自動櫃員機交易明細表各
      一份附卷可稽（九十六年度偵字第二九六一五號卷第十頁
      、第十六頁至第十九頁、第九頁、九十七年度偵字第五五
      七六號卷第十八頁）。
（二）本件詐欺集團在誘騙徐巧恩、乙○○匯款時，即已指定被
      告上開帳戶作為徐巧恩二人匯款之帳戶，事後並以金融卡
      從上揭帳戶中提領該二筆匯款，可見上開帳戶確係由該詐
      欺集團使用無疑，即被告在本院審理時亦坦承：該帳戶係
      伊於案發前二日（按：即九十六年十一月五日）晚間八時
      許，在臺北市捷運國父紀念館站交付給某不詳之人等語（
      本院卷第三十七頁）。再按，「行為人對於構成犯罪之事
      實，預見其發生而其發生並不違背其本意者，以故意論」
      ，刑法第十三條第二項定有明文，查現今詐欺集團往往巧
      立名目，誘使被害人轉帳匯款至人頭帳戶，以遂行犯罪，
      並藉此隱蔽身份，逃避警員查緝，此種案件層出不窮，時
      有所聞，且經電視媒體、社會大眾長期報導、傳述結果，
      已係眾所週知之事實，是故，個人帳戶不能隨意提供他人
      使用，應係一般人應有之認識，而被告在交付本件帳戶之
      存摺等物時，已為四十三歲之成年人，心智正常，又係大
      學畢業，有工作經驗（見本院卷第三十八頁），對上開社
      會常態，依其年齡、智識及社會經驗，顯難諉為不知，其
      自有由上揭情事，而預見該詐欺集團在取得其帳戶存摺、
      金融卡後，有將之用於詐欺取財等違法情事之可能，然被
      告仍貿然將其帳戶存摺、金融卡等物提供給該詐欺集團使
      用，自足認定對被告而言，縱使該詐欺集團果然藉其帳戶
      犯罪，亦不違背其本意，被告有幫助該詐欺集團犯詐欺取
      財罪之未必故意，應可認定。
（三）被告雖辯稱：伊是看報紙應徵收帳的工作，對方要伊提供
      一個帳戶，方便伊將收到的帳款存進去，對方自己再去領
      ，伊的帳戶是被騙走的，伊也是被害人云云，意指其並無
      幫助詐欺之犯意，並提出招募晚班外務之廣告剪報一份為
      證，其嗣後再補稱：如果伊提供帳戶給詐欺集團算幫助詐
      欺，則出租房屋的房屋所有人、提供電話服務的電信公司
      也都是幫助詐欺云云。惟查，姑不論上開剪報能否證明被
      告確有在外應徵工作，並因此提供個人帳戶之事實，即便
      如此，然一般而言，在金融機關開設帳戶，僅需存入最低
      開戶金額即可開戶，個人亦可以同時在不同之金融機構申
      請數個帳戶使用，甚為簡便，實無使用他人帳戶之必要，
      且金融存摺、提款卡事關存款人財產權益之保障，倘有不
      明之金錢進出，甚至攸關個人是否應負法律責任，具有相
      當之專屬性，是故，若非本人或與本人具有信賴關係之親
      友，或因使用人因故不能開設帳戶使用等特殊原因，殊難
      想像行為人有貿然將自己帳戶提供給旁人使用之可能，縱
      或一時將帳戶交給他人使用，亦必深入瞭解對方使用之目
      的，或隨即將帳戶收回保管，方符常情，此與詐欺集團利
      用他人之房屋、電話實施詐欺行為時，所利用之房屋、電
      信服務並無個人專屬性可言，且房屋所有人、電信公司在
      客觀上亦無理由懷疑其出租房屋或提供電話通話服務，有
      可能遭詐欺集團利用之情形不同，不可相提並論。準此，
      被告僅憑一份剪報廣告向人應徵工作，且是在熙嚷的捷運
      站前應徵面試，甚至對對方之身份背景、工作地點及性質
      全無所知，亦對初次見面，對方即要求其提供帳戶使用一
      節毫不動疑，即貿然提供個人帳戶給對方使用，衡諸一般
      應徵工作之常態，寧有是理？被告所辯與常情不符，應係
      卸責之詞，並無可採。
（四）綜上所述，本件事證已臻明確，被告犯行堪予認定，應依
      法論科。
三、查被告將其個人帳戶提供予本案之詐欺集團使用，並非直接
    參與該集團詐騙被害人之犯行，且被告對上揭犯罪，亦無為
    自己犯罪之意，其所為應僅止於對該集團之犯罪，提供構成
    要件以外之助力，係幫助犯。核被告所為，係犯刑法第三十
    條第一項前段、第三百三十九條第一項之幫助詐欺取財罪。
    被告將其上開帳戶之存摺、提款卡及密碼交給該詐欺集團，
    使徐巧恩、乙○○二名被害人先後受該詐欺集團所騙，將款
    項匯入被告上開帳戶，係以一個提供帳戶之幫助行為，幫助
    該詐欺集團為數個犯罪行為，為想像競合犯，應依刑法第五
    十五條規定處斷。被告為幫助犯，考量其犯行對該詐欺集團
    提供之助力有限，且替代性高，惡性不彰，爰依刑法第三十
    條第二項規定減輕其刑。聲請簡易判決處刑意旨僅敘及被告
    將其帳戶提供給該詐欺集團使用後，該詐欺集團成員以之詐
    騙乙○○之犯行，而未敘及該詐欺集團成員持被告帳戶詐騙
    徐巧恩之事實，惟此部份移送併辦之犯罪事實與已聲請簡易
    判決處刑之事實間，具有想像競合犯裁判上一罪之關係，本
    院自應併予審酌。
四、原審對被告論罪科刑，雖非無見，惟未敘及該詐欺集團成員
    在取得被告提供之人頭帳戶後，以之詐騙徐巧恩之事實，則
    有違誤。被告以其交付本案帳戶給人使用，並無幫助他人犯
    罪之意為由，提起上訴，依前說明，雖無理由，然原判決既
    有前開瑕疵，仍屬無可維持，自應由本院予以撤銷改判。爰
    審酌現今詐欺集團猖獗，一般民眾受此類不法集團詐騙、騷
    擾，甚至因此損失財物者，不勝枚舉，而被告隨意將自己之
    帳戶存摺、提款卡提供予詐欺集團使用，不僅使偵查機關無
    法透過帳戶追查提款人，益增破案困難，且往往間接造成被
    害人之鉅額金錢損失，適所以助長此類歪風，不宜輕縱，其
    犯罪之動機、目的及犯後態度等一切情狀，量處如主文第二
    項所示之刑，並諭知易科罰金之折算標準，以示懲儆。
據上論斷，應依刑事訴訟法第四百五十五條之一第三項、第三百
六十九條第一項前段、第三百六十四條、第二百九十九條第一項
前段，刑法第三十條第一項前段、第二項、第三百三十九條第一
項、第五十五條、第四十一條第一項前段，刑法施行法第一條之
一第一項、第二項前段，判決如主文。
本案經檢察官林清安到庭執行職務。
中    華    民    國    97    年    7     月    16    日
                    刑事第八庭  審判長法  官  邱滋杉
                                      法  官  袁雪華
                                      法  官  陳彥宏
上列正本證明與原本無異。
不得上訴。
                                      書記官  翁其良
中    華    民    國    97    年    7     月    16    日
論罪法條：刑法第三十條第一項前段、第三百三十九條第一項
中華民國刑法第30條
（幫助犯及其處罰）
幫助他人實行犯罪行為者，為幫助犯。雖他人不知幫助之情者，
亦同。
幫助犯之處罰，得按正犯之刑減輕之。
中華民國刑法第339條
（普通詐欺罪）
意圖為自己或第三人不法之所有，以詐術使人將本人或第三人之
物交付者，處5 年以下有期徒刑、拘役或科或併科1 千元以下罰
金。
以前項方法得財產上不法之利益或使第三人得之者，亦同。
前二項之未遂犯罰之。


司法院資訊處製作；財團法人民間司法改革基金會備份。
